【裁判字號】    91,自,872
【裁判日期】    920123
【裁判案由】    詐欺
【裁判全文】
臺灣臺中地方法院刑事裁定                          九十一年度自字第八七二號
    自  訴  人  乙○○  住臺中.
    被      告  甲○○  男  二.
右列被告因詐欺案件，經自訴人提起自訴，本院裁定如左：
    主  文
自訴駁回。
    理  由
一、按受命法官於自訴案件第一次審判期日前訊問及調查結果，如認為案件有刑事訴
    訟法第二百五十二條至第二百五十四條之情形者，得以裁定駁回其自訴，刑事訴
    訟法第三百二十六條第三項定有明文。
二、自訴意旨略以：自訴人乙○○與被告甲○○同為在臺中火車站排班之計程車司機
    同事，被告於民國九十一年五月十五日，對自訴人陳稱：其因經濟困難，將其所
    有之計程車，以信用貸款原車可用之方式，向全信當舖貸款新台幣（下同）十萬
    元云云，經自訴人與被告商量結果，二人均同意由被告以十二萬元之價格，將該
    計程車售予自訴人，並由自訴人先行籌措十萬元，以代為清償被告積欠全信當舖
    之借款，當時被告並將其與全信當舖所簽署之一切過戶資料交予自訴人保管，詎
    事後被告並未依約將計程車過戶給自訴人，且行蹤不明，經自訴人多方打聽，始
    知被告早已將計程車另行售予第三人，而認被告涉有刑法第三百三十九條第一項
    詐欺取財罪嫌等語。
三、本件自訴人認被告涉有詐欺取財罪嫌，無非以被告遲未將計程車過戶予自訴人為
    主要論據。訊據被告堅決否認有何自訴人所指犯行，辯稱：當初自訴人知道伊將
    計程車以十萬元典當給當舖後，就主動答應借錢給伊，還開車載伊到當舖贖回車
    子，並將當舖返還之典當資料全部取走，伊從未同意將車子出售予自訴人等語。
四、按犯罪事實應依證據認定之，無證據不得推定其犯罪事實，刑事訴訟法第一百五
    十四條定有明文。又刑法第三百三十九條第一項詐欺取財罪之成立，以意圖為自
    己或第三人不法所有，以詐術使人將本人之物交付為要件。所謂以詐術使人交付
    ，必須被詐欺人因其詐術而陷於錯誤，若其所用方法，不能認為詐術，亦不致使
    人陷於錯誤，即不構成該罪。至於債務人於債之關係成立後，如有未依債之本旨
    履行債務之情形，在一般社會經驗上可能之原因甚多，縱令是出於惡意不為履行
    ，苟無足以證明債務人在債之關係發生時，自始即具有不法所有意圖之積極證據
    ，亦僅能令負民事之債務不履行責任，尚不得據此事後債務不履行之客觀事態，
    逕而推定債務人原先主觀上即具有詐欺之犯意。
五、經查：
  (一)自訴人所提刑事詐欺自訴狀雖記載其係因與被告成立汽車買賣契約，始支付十萬
    元予被告，然自訴人及被告於本院調查時，已一致表示當初雙方是約定由自訴人
    借款十萬元予被告，以贖回計程車，自訴人並謂係因被告向當舖借錢時，有簽署
    汽車買賣合約書等資料，後來那些資料由伊保管，因為被告只還了一萬二千元就
    行蹤不明，伊才心想如果被告不還錢，應該要把車子過戶給伊，實際上伊與被告
    並非約定買賣汽車，故本件自訴人與被告間，應係成立金錢消費借貸關係，而非
    汽車買賣關係。先予敘明。
  (二)自訴人所指被告向其借款十萬元，迄今僅償還一萬二千元等情，為被告所是認，
    堪信為真實，惟此僅足以證明被告於金錢消費借貸關係成立後，有未依約償還借
    款之客觀事實，尚無從推斷被告於金錢消費借貸關係發生時，主觀上具有不法所
    有意圖。又依自訴人於本院調查時所稱：「（當初為何借錢給被告？）我們是車
    行同事，我看他太太要生小孩，被告人又還算老實，工作也認真：：基於幫助他
    的心態才借錢給他」等語，足見自訴人係基於同事信任關係，故與被告成立金錢
    消費借貸關係，其中並無涉及任何被告施用詐術之行為，且自訴人亦非因被告施
    用詐術之行為陷於錯誤始同意借款予被告。而被告於本院調查時，亦不否認自己
    積欠自訴人十萬元，並已先行償還其中一萬二千元，益徵被告並無詐騙自訴人之
    犯意。
六、綜上所述，本件應純屬民事糾紛，與被告刑責無涉。此外，復查無其他積極證據
    足資證明被告有自訴人所指犯行，本件應屬犯罪嫌疑不足，揆諸首揭說明，爰以
    裁定駁回自訴。
據上論斷，應依刑事訴訟法第三百二十六條第三項、第二百五十二條第十款，裁定如
主文。
中      華      民      國      九十二    年    一    月      二十三    日
                                臺灣臺中地方法院刑事第四庭
                                    審判長法  官  鄭  文  祺
                                          法  官  黃  家  慧
                                          法  官  羅  智  文
右正本證明與原本無異。
如不服本裁定，應於裁定送達後五日內向本院提出抗告狀。
                                          書記官
中      華      民      國      九十二    年    一    月      二十八    日


司法院資訊處製作；財團法人民間司法改革基金會備份。
